【裁判字號】    97,審自,10
【裁判日期】    980831
【裁判案由】    公然侮辱
【裁判全文】
臺灣士林地方法院刑事判決              97年度審自字第10號
自  訴  人  乙○○
自訴代理人  黃正淮律師
被      告  甲○○
上列被告因公然侮辱案件，經自訴人提起自訴，本院判決如下：
    主  文
甲○○無罪。
    理  由
一、自訴意旨略以：被告甲○○係臺北市政府警察局士林分局文
    林派出所員警，於民國97年6 月10日凌晨1 時許，因自訴人
    乙○○在臺北市○○路95號新光吳火獅紀念醫院急診室指示
    牌旁，排班等待客人時，與一些同為計程車司機及病患家屬
    在旁邊聊天，詎被告協同另一名蔡姓員警來到現場，態度惡
    劣，並要求自訴人出示汽車行照及駕照等證件，自訴人回答
    表示其並非正在開車，被告卻以檢查身分為由，要求自訴人
    出示證件，自訴人口頭2 次告知身分資料，惟被告堅持要求
    自訴人出示證件，自訴人最後才將身分證交給蔡姓員警登記
    ，登記完畢後，蔡姓員警將身分證交還自訴人，自訴人接回
    身分證放進皮夾時，眼看被告一下，被告竟看著自訴人並以
    臺語說：「你在看三小」、「你在大小聲什麼」等語，自訴
    人回以：「我有跟你大小聲嗎」，被告卻大聲以臺語說：「
    你罵我幹」。嗣後，被告一手抓住自訴人的褲腰控制自訴人
    之行動，另一手拿出手銬銬住自訴人之左手，強行將自訴人
    抬起丟進警車，並公然以三字經「幹你娘」侮辱自訴人，嚴
    重減損自訴人之人格、聲譽，因認被告涉犯刑法第309 條之
    公然侮辱罪云云。
二、按犯罪事實應依證據認定之，無證據不得認定犯罪事實。又
    不能證明被告犯罪或其行為不罰者，應諭知無罪之判決，刑
    事訴訟法第154 條第2 項、第301 條分別定有明文。且犯罪
    事實之認定，應憑證據，如未能發現相當證據，或證據不足
    以證明，自不能以推測或擬制之方法，為裁判基礎，亦有最
    高法院40年臺上字第86號、30年上字第1831號判例可參。次
    按刑法第309 條所謂之侮辱，係謂不指摘具體事實，以使人
    難堪為目的，而以言詞、文字、圖畫或動作，表示不屑、輕
    蔑或攻擊之意思，足以對於個人在社會上所保持之人格及地
    位達貶損其評價之程度。而何謂足以對於個人在社會上所保
    持之人格及地位達貶損其評價之程度，則應從一般社會之客
    觀通念就個別事實加以判斷，而非以當事人主觀之感受為認
    定之標準。
三、本案自訴人指訴被告涉有上開公然侮辱罪嫌云云，無非以自
    訴人於案發當時自行錄音存檔之錄音光碟內容及依據該錄音
    檔所製作之譯文為據，訊據被告堅決否認有何公然侮辱犯行
    ，辯稱：其從頭到尾都是用台語與自訴人談話，並無用國語
    「幹你娘」公然辱罵自訴人，自訴人應有所誤會等語，經查
    ：本院於98年8 月31日審理時當庭勘驗現場採證光碟，勘驗
    結果：「被告：『看啥（『看』字為國語發音，『啥』字為
    台語發音）』、自訴人：『看什麼啊（國語）』、被告：『
    你講啥（台語）』、自訴人：『我哪有說我看啥（台語，『
    看』字為國語發音）』、被告：『我在等你樵啦（台語）』
    、自訴人：『我哪有給你樵？你講這什麼話？我是給你樵啥
    ？我哪時候給你樵』、被告：『你在樵我啥（台語）』、自
    訴人：『我哪有給你樵（台語）』、被告：『你給我樵幹啥
    （台語）』、自訴人：『我哪有在給你樵（台語）』、被告
    ：『哼！我哩等你而已（ㄋ一ㄚˊ）』、被告：『你給我樵
    啥（台語）』、自訴人：『沒有！我哪有給你樵啥（台語）
    』、被告：『你樵幹啥（台語）』、自訴人：『無！我哪有
    給你樵（台語）』」等情，有勘驗筆錄在卷可憑（見本院98
    年8 月31日審判筆錄），核與被告上開所辯相符，另就自訴
    人與被告間之對話內容及當時雙方爭執情況觀之，被告係全
    程以流利之臺語與自訴人進行對話，衡情被告當無可能突然
    改以國語三字經「幹你娘」辱罵自訴人，再被告與自訴人發
    生言語衝突當下，既已知悉同行之蔡姓員警正在同步錄音存
    證，衡諸一般社會常情觀之，被告斷無甘冒自證違犯公然侮
    辱犯行之風險，而對自訴人為上開言語侮辱之理，是以足徵
    被告並未如自訴人所指有以國語「幹你娘」辱罵自訴人之情
    事，應甚明確。
四、綜上，自訴人所指被告甲○○上開公然侮辱犯行，尚屬不能
    證明，本院又查無其他積極證據足資證明被告有何自訴意旨
    所指公然侮辱之犯行，被告犯罪既不能證明，依照首開說明
    ，自應為被告無罪判決之諭知。
據上論斷，應依刑事訴訟法第343 條、第301 條第1 項，判決如
主文。
中    華    民    國    98    年     8    月    31    日
                  刑事第一庭審判長法  官  洪英花
以上正本證明與原本無異。
如不服本判決，應於判決送達後10日內，向本院提出上訴狀。
                                  書記官  趙彩彤
中    華    民    國    98    年    8     月    31    日


司法院資訊處製作；財團法人民間司法改革基金會備份。
